【裁判字號】    97,交聲,101
【裁判日期】    970515
【裁判案由】    違反道路交通管理處罰條例聲明異議
【裁判全文】
臺灣花蓮地方法院交通事件裁定         97年度交聲字第101號
原處分機關  交通部公路總局臺北區監理所花蓮監理站
異  議  人  甲○○
上列異議人因違反道路交通管理處罰條例案件，對於交通部公路
總局台北區監理所花蓮監理站於97年3月17 日所為之裁決處分（
原處分案號：花監違字第裁44－P00000000 號），聲明異議，本
院裁定如下：
        主  文
原處分撤銷。
甲○○不罰。
        理  由
一、原處分機關係以：異議人即受處分人甲○○於民國97年1月8
    日7時55分許，駕駛車號DV-2511號自用小客車，在花蓮市○
    ○街2 號前，不緊靠道路右側停車，違反在禁止臨時停車處
    所停車，依道路交通管理處罰條例第56條第1項第1款之規定
    ，裁處異議人罰鍰新台幣（下同）900元。
二、本件異議人甲○○固就上開時、地將車停放花蓮市○○街○
    ○路邊一節不爭執，但辯稱：伊係緊靠該路段右側停車，且
    該路段並無禁止或警告禁止停車或臨時停車之標誌或標線等
    語，並提出案發後至現場拍攝之相關現場道路狀況及模擬案
    發時停車照片數張。經查，質諸證人即舉發警員乙○○到庭
    證稱：「本件是我在現場舉發所以我沒有拍照，異議人提出
    來的照片大概如同案發時停車方式。我是舉發異議人係其在
    快車道上停車，他是停在自由街2 號前，該路線是四線道，
    沒有畫快慢車道，所以我認定都是屬於快車道，內側車道是
    屬於超車車道，異議人是停在外側車道。」、「（問：該路
    線有畫禁止停車或禁止停車的標誌？）沒有，但因為該處是
    車道，所以不能停車，異議人已經離開現場，引勤熄火停車
    超過5 分鐘以上，所以我才掣單舉發。」、「（問：對花蓮
    分局函監理站之內容有何意見？）我沒有看過這個函，對於
    函文我沒有意見。但是應該是在雙向道或單行道才有不緊靠
    路邊停車，四線道是不能停在車道線。所以該處是禁止臨時
    停車的。」、「（問：如果該處是可以停車的情況，異議人
    他停車的位置有無未緊靠右方？）沒有。他是靠的很右邊。
    」等語，可證本案異議人遭警舉發之因，係因舉發員警認異
    議人案發時停車地點外側車道係屬快車道，而非停車未緊靠
    右側，此外，並有異議人提出之模擬停車照片一張在卷可參
    ，故異議人遭舉發時並未有停車未緊靠右側之狀況甚明，是
    卷附花蓮縣警察局花蓮分局97年2月26日花市警交字第09750
    00117號函覆內容略以「經查，陳述人甲○○於97年1月8日7
    時55分許，駕駛車號DV-2511 號自小客車，駐停在花蓮市○
    ○街快車道上（車上無人、引擎熄火），為本分局值勤警員
    依違反道路交通管理處罰條例第56條第1項第1款『在禁止臨
    時停車處所停車』規定，填製花警交字第P00000000 號通知
    單舉發，惟舉發引用法條事實不當，建請貴站更正正確資料
    為第56條第1項第6款『不緊靠道路右側停車』，並依法裁罰
    」等情，顯與事實不符，而本件花蓮監理站聲明異議案件移
    送書事實引用上開函覆內容，認「異議人於舉發時、地『不
    緊靠道路右側停車』違規」之事實，並於意見二、記載「本
    案舉發單位係依道路交通管理處罰條例第56條第1項第6款規
    定」舉發，認事用法顯有錯誤，至異議人是否有本件裁決書
    記載之在禁止臨時停車處所停車之違規事實，而違反道路交
    通管理處罰條例第56條第1項第1款之情形，經查，證人乙○
    ○雖證稱異議人係在快車道之禁止臨時停車處所停車云云，
    然依異議人提供現場照片，該舉發路段道路上僅隱約見得有
    些許、不清晰之間斷白色標線，無法判別該處標線情形，而
    經本院函詢花蓮縣警察局本案舉發地點自由街2 號前之道路
    道路標線情形為何？是否有劃設快慢車道？經該局97年5月9
    日花警交字第09700177530號函覆略以：「查花蓮市○○街2
    號前以東路段係屬雙向四車道，該路段因路面AC老舊，除中
    央分向限制線上可區別外（雙黃線），同向車道標線已模糊
    不清，無法判別有無繪設快慢車道標線，本局將副知道路主
    管機關研議辦理改善」等情，可知本案舉發地點車道邊線模
    糊不清，已無法判別有無繪設快慢車道標線，是證人乙○○
    上開證稱：該處係雙向四車道，未畫快慢車道，所以伊認定
    均屬快車道等語，顯屬個人推斷之詞，難認可採，是本案異
    議人停車處所依舉發當時標線狀況既無法判定屬快車道，而
    該路段亦未設有任何禁止臨時停車之標線或標示，難認異議
    人有「在禁止臨時停車處所停車」之違規，綜上，異議人所
    辯，並非無憑，尚非不可採信，是本案從而，異議人上開所
    辯，堪可採信，原處分未予詳查，遽予裁罰，係有未洽，本
    件異議為有理由，原處分應予撤銷，另諭知異議人不罰。
三、據上論斷，應依道路交通案件處理辦法第20條，裁定如主文
    。
中    華    民    國    97    年    5     月    15    日
                  交通法庭    法  官  張嘉芬
上列正本證明與原本無異。
如對本裁定不服，應於送達後5 日內，向本院提出抗告狀（應抄
附繕本）。
中    華    民    國    97    年    5     月    16    日
                              書記官


司法院資訊處製作；財團法人民間司法改革基金會備份。
